【裁判字號】    99,抗,1
【裁判日期】    990125
【裁判案由】    判決認可
【裁判全文】
臺灣高等法院民事裁定                     99年度抗字第1號
抗  告  人  甲○○原名謝國明.
代  理  人  吳旭洲律師
            林譽恆律師
上列抗告人因與相對人中達電通股份有限公司間判決認可事件，
對於中華民國98年11月25日臺灣臺北地方法院97年度抗字第79號
裁定提起抗告，本院裁定如下：
    主      文
抗告駁回。
抗告費用由抗告人負擔。
    理      由
一、按在大陸地區作成之民事確定裁判、民事仲裁判斷，不違背
    臺灣地區公共秩序或善良風俗者，得聲請法院裁定認可，臺
    灣地區大陸地區人民關係條例（下稱兩岸關係條例）第74條
    第1項定有明文。又對於抗告法院之裁定，再為抗告，僅得
    以其適用法規顯有錯誤為理由，並經原法院之許可者為限；
    前項許可，以原裁定所涉及之法律見解具有原則上重要性者
    為限；非訟事件法第45條第3、4項定有明文。所謂適用法規
    顯有錯誤，係指裁判違背法規或現存判例解釋，或法院所為
    之裁定，就其取捨證據所確定之事實適用法規顯有錯誤而言
    ，不包括認定事實不當或錯誤等情形在內（最高法院80年台
    上字第1326號、63年台上字第880號判例意旨參照）。又所
    謂原則上之重要性，係指訴訟事件所涉及之法律見解意義重
    大，而有闡釋之必要而言。
二、相對人於原法院聲請意旨略以：抗告人、姬鳳岐、周志謨等
    3人，與大陸地區人民毛忠國、樂霏震共計5人，於民國（下
    同）88年10月10日投資設立華邦（南京）電訊設備有限公司
    （下稱華邦公司），註冊資金美金500萬元。惟上述5人未按
    公司章程實際出資，嗣華邦公司於88年及89年間向伊（當時
    公司名稱為上海中達斯米克電器電子有限公司【下稱中達斯
    米克公司】）訂購5批電池，但收貨後未付款。伊乃訴請華
    邦公司應給付貨款，經大陸地區江蘇省南京市中級人民法院
    判決於90年3月28日以（2001）宁經初字第72號民事判決，
    判命華邦公司給付人民幣655萬元及逾期付款違約金，承擔
    訴訟費用人民幣7萬7,830元，伊於判決生效後，即聲請強制
    執行，惟華邦公司已無財產可供執行。伊乃以抗告人等作為
    華邦公司之股東未按實出資，應當在各自認繳出資之範圍內
    連帶償付積欠伊之貨款人民幣655萬元及利息並賠償訴訟費
    用損失人民幣77,830元為由，向江蘇省南京市中級人民法院
    提起訴訟，業經江蘇省南京市中級人民法院以（2005）宁民
    五初字第52號民事判決判准並已確定在案（下稱系爭判決）
    ，爰依兩岸關係條例第74條第1項規定，聲請裁定認可該確
    定判決等語。
三、原法院認系爭判決並無違背台灣地區之公共秩序或善良風俗
    之虞，而以96年度聲字第2748號裁定認可。抗告人不服提起
    抗告，經原法院合議庭於98年10月28日以97年度抗字第79號
    裁定，駁回抗告人之抗告，抗告人對於該駁回裁定，再為抗
    告，亦經原法院合議庭於98年11月25日以97年度抗字第79號
    裁定，駁回抗告人之再抗告。
四、抗告人抗告意旨略以：系爭判決既認定華邦公司與中達斯米
    克公司發生交易行為之時，華邦公司已被允許展開合法的經
    營活動，華邦公司與中達斯米克公司之間形成了購銷合同法
    律關係，華邦公司對中達斯米克公司負有付款責任，卻又認
    定華邦公司的出資人未能出資到位，致華邦公司實際資本達
    不到法定最低限額，華邦公司應不具備法人資格，為保護債
    權人權益，維護交易安全，出資人應在華邦公司的資產不足
    以清償其債務時，應連帶承擔相應的清償責任，顯有矛盾。
    且華邦公司既屬有限公司，縱華邦公司無財產可供執行，依
    我國公司法規定，亦不得對股東個人之財產為請求或執行，
    故系爭判決顯與我國法令有所扞格，自是違背我國之公共秩
    序，依兩岸關係條例第74條第1項規定，不應認可云云。
五、復按認可判決程序屬非訟事件之裁定程序，不得就當事人間
    之法律關係重為判斷。抗告人所指系爭判決內容矛盾，或所
    援引之大陸地區相關法律規定與我國法律規定不符等情，乃
    當事人間之實體法律關係，或屬審理該案法院擇定準據法之
    問題，本院於本件認可判決程序，無調查、審理權限。況所
    謂公共秩序或善良風俗，乃指國家社會一般利益及道德觀念
    而言。而不同國家、地域之社會狀態、歷史發展、國民精神
    及價值觀皆有所不同，其依循各自之社會環境而定之法律內
    容，亦當有異。從而，尚不得逕以大陸地區之法律異於我國
    現行法律之規定，即謂系爭判決當然悖於我國之公共秩序及
    善良風俗，而應視系爭判決之內容，是否合於我國社會一般
    利益及道德觀念以定之。查系爭判決依據大陸地區相關法律
    規定，命抗告人負連帶責任，既已載明擇定準據法之依據（
    系爭判決第9頁），而其判斷結果亦與臺灣地區之道德觀念
    或國家社會一般利益無違，抗告人徒以系爭判決內容與我國
    相關法律規定不同，認系爭判決違背公共秩序云云，自非可
    取。又在臺灣地區作成之民事確定裁判、民事仲裁判斷，已
    得聲請大陸地區法院裁定認可，業經大陸地區最高人民法院
    1998年5月22日公告在案，基於平等互惠原則，原法院合議
    庭維持第一審裁定認可系爭確定判決，核無違誤。從而，原
    法院駁回抗告人之再抗告，於法並無不合。抗告意旨仍執陳
    詞指摘原裁定適用法規顯有錯誤，求予廢棄，為無理由，應
    予駁回。
據上論結，本件再抗告為無理由，爰裁定如主文。
中    華    民    國    99    年    1     月    25    日
                  民事第三庭
                      審判長法  官  林敬修
                            法  官  張靜女
                            法  官  黃騰耀
正本係照原本作成。
本裁定除以適用法規顯有錯誤為理由外，不得再抗告。如提起再
抗告，應於收受後10日內委任律師為代理人向本院提出再抗告狀
。並繳納再抗告費新台幣１千元。
中    華    民    國    99    年    1     月    25    日
                            書記官  潘大鵬

司法院資訊處製作；財團法人民間司法改革基金會備份。
